【裁判字號】    97,易,2859
【裁判日期】    980121
【裁判案由】    詐欺
【裁判全文】
臺灣臺北地方法院刑事判決              97年度易字第2859號
公  訴  人  臺灣臺北地方法院檢察署檢察官
被      告  甲○○
上列被告因詐欺案件，經檢察官提起公訴（九十七年度偵緝字第
一０六九號），嗣於本院準備程序進行中，被告就被訴事實為有
罪之陳述，經本院合議庭裁定由受命法官獨任進行簡式審判程序
，本院判決如下：
    主    文
甲○○意圖為自己不法之所有，以詐術使人將本人之物交付，處
拘役伍拾日，如易科罰金，以銀元參佰元即新臺幣玖佰元折算壹
日，減為拘役貳拾伍日，如易科罰金，以銀元參佰元即新臺幣玖
佰元折算壹日。緩刑貳年，並應為如附表所示之事項。
    犯罪事實
一、甲○○於民國九十五年間受僱於乙○○擔任看護，明知自己
    並無償債能力，女兒購車貸款亦無問題，竟意圖為自己不法
    所有，於九十五年五月十九日前數日，佯以女兒購車貸款出
    狀況為由，至乙○○位於臺北市○○○路○段一三八巷九號
    九樓之七之住處，向乙○○借款，使乙○○陷於錯誤，而於
    九十五年五月十九日交付新臺幣（下同）四萬元；復於九十
    五年五月三十日前某日，亦明知自己並無償債能力，仍接續
    前揭意圖為自己不法所有之犯意，以家中有急用為由，再向
    乙○○借款，使乙○○信以為真，而於九十五年五月三十日
    在上開時地再交付三萬元。嗣甲○○為規避還款，竟於九十
    五年六月二十六日以電話告知乙○○稱：「我跟女兒被錢莊
    押至日本工作一年償債」云云，旋即避不見面，乙○○發覺
    有異，乃上網查悉甲○○仍在網路上刊登看護廣告，並未出
    國，始知受騙。
二、案經乙○○訴由臺北市政府警察局松山分局報告臺灣臺北地
    方法院檢察署檢察官偵查起訴。
    理    由
一、本案被告甲○○所犯係死刑、無期徒刑、最輕本刑為三年以
    上有期徒刑以外之罪，被告於行準備程序中就被訴事實為有
    罪之陳述，經法官告知簡式審判程序之旨，並聽取公訴人、
    被告之意見後，本院認為適宜由受命法官獨任進行簡式審判
    程序，而依刑事訴訟法第二百七十三條之一第一項規定，裁
    定改用簡式審判程序。
二、上揭犯罪事實，業據被告於本院審理中坦承不諱，核與告訴
    人乙○○指訴情節大致相符，並有借據二紙、寶顥有限公司
    聘僱人員基本資料表一紙、本票二紙、網頁列印資料一件及
    存證信函一件附卷可稽，堪信被告於本院審理中出於任意性
    之自白，應與事實相符。是本件事證明確，被告犯行洵堪認
    定，應予依法論科。
三、按被告行為後，刑法部分條文於九十四年二月二日經總統公
    布修正，並自九十五年七月一日起施行；又刑法施行法增訂
    第一條之一亦於同年六月十四日經總統公布，並自同年七月
    一日起施行。按行為後法律有變更者，適用行為時之法律，
    但行為後之法律有利於行為人者，適用最有利於行為人之法
    律，現行刑法第二條第一項定有明文。此條規定係規範行為
    後法律變更所生新舊法律比較適用之準據法，是刑法第二條
    本身雖經修正，但刑法第二條既屬適用法律之準據法，本身
    尚無比較新舊法之問題，於新法施行後，應一律適用裁判時
    之現行刑法第二條之規定，為「從舊從輕」之比較，合先敘
    明。次按本次刑法修正之比較新舊法，應就罪刑有關之共犯
    、未遂犯、想像競合犯、牽連犯、連續犯、結合犯，以及累
    犯加重、自首減輕暨其他法定加減原因（如身分加減）與加
    減例等一切情形，綜其全部罪刑之結果而為比較，最高法院
    九十五年五月二十三日九十五年度第八次刑庭會議著有決議
    可資參照。經查：刑法第三百三十九條第一項之詐欺取財罪
    之法定刑為五年以下有期徒刑、拘役或科或併科銀元一千元
    以下罰金，而依增訂之刑法施行法第一條之一規定：「中華
    民國九十四年一月七日刑法修正施行後，刑法分則編所定罰
    金之貨幣單位為新臺幣。九十四年一月七日刑法修正時，刑
    法分則編未修正之條文定有罰金者，自九十四年一月七日刑
    法修正施行後，就其所定數額提高為三十倍。但七十二年六
    月二十六日至九十四年一月七日新增或修正之條文，就其所
    定數額提高為三倍」。是比較修正之刑法施行法第一條之一
    第二項，與罰金罰鍰提高標準條例第一條，因罰金最高額度
    相同，並無輕重之分，故非刑罰法令之變更，無刑法第二條
    第一項比較新舊法之適用，應逕適用裁判時之刑法施行法第
    一條之一（最高法院九十五年度第二十一次刑事庭會議決議
    參照）。另刑法第三十三條第五款修正為：「主刑之種類如
    下：五、罰金：新臺幣一千元以上，以百元計算之」；與被
    告行為時之刑罰法律，即罰金罰鍰提高標準條例第一條前段
    規定之提高倍數十倍及修正前刑法第三十三條第五款規定之
    罰金最低額銀元一元相比較，新舊法關於上開詐欺取財罪所
    得併科罰金之最高額並無不同規定，然新法將上開詐欺取財
    罪所得科處之罰金最低額提高為新臺幣一千元，因此，比較
    上述修正前後之刑罰法律，本案自以被告行為時即修正前刑
    法第三十三條第五款規定較有利於被告。是綜合上開法律修
    正之比較，並揆諸前揭說明及刑法第二條第一項規定，本案
    以適用被告行為時之相關刑罰法律論處，較有利於被告，合
    先敘明。
四、核被告所為，係犯刑法第三百三十九條第一項詐欺取財罪。
    被告先後二次詐欺取財犯行，時間緊接，顯係基於同一詐欺
    取財犯意下之接續行為，僅侵害一法益，為接續犯，應論以
    一罪。爰審酌被告受僱於告訴人擔任看護，竟利用此信賴關
    係，對於告訴人實施詐騙，致告訴人受有損害，並斟酌其素
    行、生活狀況、犯罪動機、手段、所生損害程度，及犯罪後
    尚知坦承犯行，態度良好等一切情狀，量處如主文所示之刑
    ，並諭知易科罰金折算標準，以示懲儆。至被告行為時刑法
    第四十一條規定：「犯最重本刑為五年以下有期徒刑以下之
    刑之罪，而受六個月以下有期徒刑或拘役之宣告，因身體、
    教育、職業、家庭之關係或其他正當事由，執行顯有困難者
    ，得以一元以上三元以下折算一日，易科罰金」，並依修正
    前罰金罰鍰提高標準條例第二條前段（現已刪除）規定，就
    其原定數額提高為一百倍折算一日，則被告行為時之易科罰
    金折算標準，應以銀元三百元折算一日，經折算為新臺幣後
    ，應以新臺幣九百元折算為一日。惟九十五年七月一日修正
    公布施行後之刑法第四十一條第一項前段則規定：「犯最重
    本刑為五年以下有期徒刑以下之刑之罪，而受六個月以下有
    期徒刑或拘役之宣告者，得以新臺幣一千元、二千元或三千
    元折算一日，易科罰金」，故依現行刑法第二條規定比較修
    正前後之易科罰金折算標準，以被告行為時即九十五年七月
    一日修正公布施行前之規定，較有利於被告，亦即應適用九
    十五年七月一日修正公布施行前之刑法第四十一條第一項規
    定，定其易科罰金折算標準。又本案被告犯罪時間均係於九
    十六年四月二十四日之前，且無中華民國九十六年罪犯減刑
    條例所定不得減刑之情形，爰依同條例第二條第一項第三款
    規定減其宣告刑二分之一，併依同條例第九條，依上述宣告
    刑所適用易科罰金之折算標準即修正前刑法第四十一條第一
    項前段之規定，諭知減刑後易科罰金之折算標準，附此敘明
    。
五、末查，被告前未曾因故意犯罪受有期徒刑以上刑之宣告，有
    臺灣高等法院被告全國前案紀錄表一份附卷可稽，其因一時
    失慮，致罹刑典，經此起訴審判，當知所警惕，信無再犯之
    虞，本院認所宣告之刑，以暫不執行為適當，併諭知緩刑二
    年，以啟自新。又緩刑宣告，得斟酌情形，命犯罪行為人向
    被害人支付相當數額之財產或非財產上之損害賠償，現行刑
    法第七十四條第二項第三款定有明文。本案被告向告訴人取
    得之七萬元，其中一萬元業已於薪資中扣還，另於偵查中歸
    還告訴人一萬元，復於本院審理中歸還告訴人二萬五千元，
    被告並於本院審理中自承剩餘二萬五千元可於九十八年三月
    二十日前給付完畢，且經告訴人同意在案（見本院九十八年
    一月十二日訊問筆錄），爰併予宣告令被告應向告訴人支付
    二萬五千元，給付方式係於九十八年三月二十日前全部給付
    完畢（如附表），併此敘明。
據上論斷，應依刑事訴訟法第二百七十三條之一第一項、第二百
九十九條第一項前段，刑法第二條第一項前段、第三百三十九條
第一項、第七十四條第一項第一款、第二項第三款，修正前刑法
第四十一條第一項前段，刑法施行法第一條之一，修正前罰金罰
鍰提高標準條例第二條，現行法規所定貨幣單位折算新臺幣條例
第二條，中華民國九十六年罪犯減刑條例第二條第一項第三款、
第七條、第九條，判決如主文。
本件經檢察官徐則賢到庭執行職務。
中    華    民    國    98   年  1      月      21    日
                  刑事第十三庭法  官 郭顏毓
以上正本證明與原本無異。
如不服本判決，應於判決送達後十日內，向本院提出上訴狀（應
抄附繕本）。告訴人或被害人如對於本判決不服者，應具備理由
請求檢察官上訴，其上訴期間之計算係以檢察官收受判決正本之
日期為準。
                              書記官 潘文賢
中    華    民    國    98    年    1     月    22    日
附錄本案論罪科刑法條全文：
刑法第三百三十九條第一項
意圖為自己或第三人不法之所有，以詐術使人將本人或第三人之
物交付者，處五年以下有期徒刑、拘役或科或併科一千元以下罰
金。
附表：
甲○○應給付乙○○新臺幣二萬五千元，給付方式：於民國九十
八年三月二十日前全部給付完畢。


司法院資訊處製作；財團法人民間司法改革基金會備份。
